臺灣高等法院臺中分院刑事判決　　　　100年度上易字第748號
上　訴　人　臺灣臺中地方法院檢察署檢察官
被　　　告　曾雅萍
上列上訴人因被告重利案件，不服臺灣臺中地方法院99年度易字
第3762號中華民國100年4月11日第一審判決（起訴案號：臺灣臺
中地方法院檢察署99年度偵字第11434號），提起上訴，本院判
決如下：
    主  文
上訴駁回。
    理  由
一、按依刑事訴訟法第350條、第361條、第362條、第367條規定
    ，不服地方法院之第一審判決而上訴者，須提出上訴書狀，
    並應敘述具體理由，為上訴必備之程式；其所提出之書狀未
    敘述上訴理由，或僅曾以言詞陳述上訴理由者，均應於上訴
    期間屆滿後20日內補提理由書於第一審法院。第一審法院經
    形式審查，認逾期未補提上訴理由者，應定期間先命補正；
    逾期未補正者，為上訴不合法律上之程式，應以裁定駁回。
    倘已提出上訴理由，但所提非屬具體理由者，或已上訴但未
    提上訴理由，經審判長定期間補正仍未補正者，則應由第二
    審法院以上訴不合法律上之程式，判決駁回。而所謂具體理
    由，必係依據卷內既有訴訟資料或提出新事證，指摘或表明
    第一審判決有何採證認事、用法或量刑等足以影響判決本旨
    之不當或違法，而構成應予撤銷之具體事由，始克當之（例
    如：依憑證據法則具體指出所採證據何以不具證據能力，或
    依憑卷證資料，明確指出所為證據證明力之判斷如何違背經
    驗、論理法則）；倘僅泛言原判決認定事實錯誤、違背法令
    、量刑失之過重或輕縱，而未依上揭意旨指出具體事由，或
    形式上雖已指出具體事由，然該事由縱使屬實，亦不足以認
    為原判決有何不當或違法者（例如：對不具有調查必要性之
    證據，法院未依聲請調查亦未說明理由，或援用證據不當，
    但除去該證據仍應為同一事實之認定），皆難謂係具體理由
    ，俾與第二審上訴制度旨在請求第二審法院撤銷、變更第一
    審不當或違法之判決，以實現個案救濟之立法目的相契合，
    並節制濫行上訴（最高法院97年度台上字第892號刑事判決
    意旨參照）。
二、本件上訴人即臺灣臺中地方法院檢察署檢察官於民國100年
    5月5日向原審法院提出上訴書，核其記載之上訴理由略為：
    刑法第344條重利罪成立要件為：(一)乘人急迫、輕率或無經
    驗，貸以金錢或其他物品；(二)取得與原本顯不相當之重利。
    在第一條件，係指明知他人出於急迫、輕率或無經驗，而利
    用機會故為貸與，在第二條件，係指就原本利率、時期核算
    及參酌當地之經濟狀況，較之一般債務之利息，顯有特殊之
    超額者而言。而被告曾雅萍有貸與被害人匡筱君新臺幣（下
    同）50萬元，並約定收取每月5分利息（年息百分之60），
    較為一般債務之利息，顯已超額，自屬重利，為原審所認定
    ，應無疑義。又證人謝木山於原審審理時證述：伊開設工程
    行都是小筆經營的，每筆都是5萬、10萬元，伊因為工程有
    技術上的問題，會有延誤工程，所以款項都沒收到，借不到
    才向被告借錢，伊目前負債1000餘萬元等語。則證人謝木山
    、匡筱君在負債達1000餘萬元，經濟甚為困窘之情況下，所
    有房屋又有抵押，且向其他人均借不到錢之情形下，自然符
    合重利罪規定之「急迫」要件。綜上所述，原判決認事用法
    尚嫌未洽，爰依法提起上訴，請將原判決撤銷，更為適當合
    法之判決云云。
三、本院查：
(一)、檢察官因不服上開臺灣臺中地方法院之第一審判決，而於前
    述時間檢具書狀敘明理由向原審法院提起上訴，則依刑事訴
    訟法第361條第2項之規定、該條項立法修正理由及上開最高
    法院判決意旨，檢察官倘已提出上訴理由，但所提非屬具體
    理由者，即應由第二審法院以上訴不合法律上之程式，以判
    決駁回之；且上訴理由之具體與否係屬第二審法院審查範圍
    ，不在命補正之列（參見法院辦理刑事訴訟案件應行注意事
    項第162點）。
(二)、經核上開檢察官所提之上訴理由，要非屬所謂之具體理由（
    即必須依據卷內既有訴訟資料或提出新事證，具體指摘或表
    明第一審判決有何採證認事、用法或量刑等足以影響判決本
    旨之不當或違法，而構成應予撤銷之具體事由，始克當之【
    例如：依憑證據法則具體指出所採證據何以不具證據能力，
    或依憑卷證資料，明確指出所為證據證明力之判斷如何違背
    經驗、論理法則】，最高法院97年度臺上字第892號判決意
    旨參見）。又查，檢察官上開上訴理由所指摘證人謝木山、
    匡筱君證述，均經原審判決詳予剖析論述（包括證人謝木山
    、匡筱君向被告曾雅萍借款，何以無急迫、輕率之情形），
    說明採證之理由（見原審判決書第5至7頁）。原審已依憑卷
    內證據逐一敘明得心證之理由，並詳為論敘檢察官所舉證據
    ，均不能證明被告涉犯刑法第344條第1項之重利罪，俱有卷
    內證據可資覆按，核無任何憑空推論之情事，所為論斷，均
    未違反經驗法則、論理法則。是以，檢察官上訴之上開理由
    ，均非本於案內具體之卷證資料，或提出其他新事證，以指
    摘或表明第一審判決有何採證認事、用法或量刑等足以影響
    判決本旨之不當或違法，而可構成應予撤銷之具體事由。
四、綜上所述，檢察官提起之上訴理由既非前開說明所謂之具體
    理由，則揆諸前揭最高法院判決之意旨，及依「程序優先於
    實體」之刑事訴訟法原則，本件檢察官上訴即不合法定上訴
    程式，而應予駁回，並不經言詞辯論為之。
據上論斷、依刑事訴訟法第367條前段、第372條之規定，判決如
主文。
中    華    民    國   100    年    6     月    7     日
            刑事第九庭    審判長法  官  江  德  千
                                法  官  賴  妙  雲
                                法  官  陳  宏  卿
以上正本證明與原本無異。
不得上訴。
                                書記官  林  振  甫
中    華    民    國   100    年    6     月    7     日